臺灣臺中地方法院刑事判決
110年度訴緝字第103號
公  訴  人  臺灣臺中地方檢察署檢察官
被      告  蔡慶憲


                    （另案於法務部○○○○○○○○○○                      ○執行中）
指定辯護人  本院公設辯護人賴忠杰  
上列被告因毒品危害防制條例案件，經檢察官提起公訴（110年
度偵字第9123號）及移送併辦（110年度偵字第19053號），本院
判決如下：
    主    文
蔡慶憲販賣第二級毒品，處有期徒刑伍年貳月。扣案如附表編號
1所示之物沒收；未扣案之犯罪所得新臺幣壹佰元沒收，於全部
或一部不能沒收或不宜執行沒收時，追徵其價額。
    犯罪事實
一、蔡慶憲明知甲基安非他命屬毒品危害防制條例第2條第2項第
    2款所列管之第二級毒品，不得販賣、持有，竟意圖營利，
    基於販賣第二級毒品之犯意，於民國110年1月13日，由蔡慶
    憲持如附表編號1所示插用門號0000000000號SIM卡之IPHONE
    廠牌行動電話連結網際網路，使用其內裝置之Messenger通
    訊軟體與蔡慶衡聯絡，約定以新臺幣（下同）1,000元之價
    格交易第二級毒品甲基安非他命後，蔡慶憲即前往蔡慶衡位
    在臺中市○○區○○路00巷00號住處附近之宮廟，由蔡慶憲將價
    值1,000元之甲基安非他命1包交與蔡慶衡，蔡慶衡則先行賒
    欠價金，而完成交易，嗣後蔡慶衡再以代為儲值100元之方
    式清償部分價款。
二、案經臺中市政府警察局清水分局報告臺灣臺中地方檢察署檢
    察官偵查起訴。
    理    由
一、證據能力部分：
    按被告以外之人於審判外之言詞或書面陳述，除法律有規定
    者外，不得作為證據，刑事訴訟法第159條固定有明文，惟
    被告以外之人於審判外之陳述，雖不符同法第159條之1至之
    4規定，而經當事人於審判程序同意作為證據，法院審酌該
    言詞陳述或書面陳述作成時之情況，認為適當者，亦得為證
    據；又當事人、代理人或辯護人於法院調查證據時，知有第
    159條第1項不得為證據之情形，而未於言詞辯論終結前聲明
    異議者，視為有前項之同意，同法第159條之5亦定有明文。
    其立法意旨在於傳聞證據未經當事人之反對詰問予以核實，
    原則上先予排除，惟若當事人已放棄詰問或未聲明異議，基
    於證據資料愈豐富，愈有助於真實發現之理念，且強化言詞
    辯論原則，法院自可承認該傳聞證據例外擁有證據能力。經
    查，本案判決所引用之供述證據（含言詞及書面陳述），被
    告蔡慶憲及辯護人於本院準備程序時均表示同意有證據能力
    等語（見本院110年度訴緝字第103號卷【下稱訴緝卷】第16
    5至168頁），且檢察官、被告及辯護人於本院審理中調查證
    據時，亦均未於言詞辯論終結前聲明異議（見訴緝卷第309
    至312頁），又本院審認上開證據作成時之情況，應無違法
    取證或不當情事，與本案待證事實間復具有相當之關聯性，
    以之作為證據應屬適當，依刑事訴訟法第159條之5規定，自
    有證據能力。
二、認定犯罪事實所憑之證據及理由：
  ㈠上開犯罪事實，業據被告於偵查、本院羈押訊問、準備程序
    及審理時均坦承不諱（見臺灣臺中地方檢察署110年度偵字
    第9123號卷【下稱110偵9123卷】第374至376頁、本院110年
    度聲羈字第146號卷【下稱聲羈卷】第12至13頁，訴緝卷第7
    5頁、第164頁、第234頁、第294頁、第313頁），核與證人
    蔡慶衡於警詢、偵查中之證述內容大致相符（見臺灣臺中地
    方檢察署109年度他字第9677號卷【下稱109他9677卷】第91
    至92頁、第125至127頁），並有證人蔡慶衡與被告蔡慶憲之
    對話紀錄及儲值收據翻拍照片（見109他9677卷第90至91頁
    ）、本院110年度聲搜字第302號搜索票（見110偵9123卷第1
    23頁）、臺中市政府警察局清水分局搜索扣押筆錄、扣押物
    品目錄表、扣押物品收據（見110偵9123卷第124至129頁）
    、暱稱「蔡艾唐」、「蔡慶憲」臉書資料（見110偵9123卷
    第190至191頁）等在卷可佐，復有如附表編號1所示之行動
    電話扣案可佐，是此部分之事實，應堪置信。
  ㈡按販賣毒品之所謂販賣行為，係行為人基於營利之目的，而
    販入或賣出毒品而言。販賣毒品者，其主觀上須有營利之意
    圖，且客觀上有販賣之行為即足構成，至於實際上是否已經
    獲利則非所問。即於有償讓與他人之初，係基於營利之意思
    ，並著手實施，而因故無法高於購入之原價出售，最後不得
    不以原價或低於原價讓與他人時，仍屬販賣行為。必始終無
    營利之意思，縱以原價或低於原價有償讓與他人，方難謂為
    販賣行為，而僅以轉讓罪論處（最高法院100年度台上字第4
    683號判決意旨參照）。次按販賣毒品乃違法行為，交易雙
    方類皆以隱匿秘密之方式而為，且毒品無公定價格，每次購
    買價量，隨時可能依雙方關係深淺、資力、需求量及對行情
    之認知、來源是否充裕、查緝是否嚴緊，購買者被查獲時供
    述來源對象之可能性風險等因素之評估，因而異其標準，機
    動調整，非可一概而論。是販賣毒品之利潤所得，除經坦承
    犯行或價量俱屬明確者外，本難查得實情，是以除非別有積
    極事證，足認係以同一價量委託代買、轉售或無償贈與，確
    未牟利以外，尚難執此遽認非法販賣毒品之證據尚有不足（
    最高法院97年度台上字第1012號、97年度台上字第3557號判
    決意旨參照）。是被告先以Messenger通訊軟體與蔡慶衡聯
    絡，達成以1,000元之價格交易第二級毒品甲基安非他命之
    合意後，再於犯罪事實欄所載時、地，交付甲基安非他命1
    包與證人蔡慶衡，並於事後由證人蔡慶衡以代為儲值100元
    之方式收取部分價金，而渠等間業已有交易毒品及給付價金
    之合意，足認屬「有償交易」，考量社會大眾均知買賣毒品
    係非法行為之客觀社會環境，並依據上開積極證據及經驗法
    則綜合研判，倘無利潤可圖，衡情被告應不致於甘冒罹犯重
    典之風險，而無端平白交付毒品之理，是依一般經驗法則，
    自堪信被告本案販賣第二級毒品甲基安非他命時，確有從中
    賺取買賣價差或量差，而有牟利之意圖甚明。至證人蔡慶衡
    雖尚積欠900元之價金，惟此僅屬債務未完全履行之問題，
    要難憑此推認被告無營利之意圖，附此敘明。
  ㈢綜上所述，本案事證明確，被告上開販賣第二級毒品之犯行
    ，堪可認定，應依法論科。
三、論罪科刑：
  ㈠按甲基安非他命係毒品危害防制條例第2條第2項第2款所規定
    之第二級毒品，依法不得販賣、持有。核被告所為，係犯毒
    品危害防制條例第4條第2項之販賣第二級毒品罪。被告持有
    第二級毒品甲基安非他命之低度行為，應為販賣之高度行為
    所吸收，不另論罪。
  ㈡次按犯第4條至第8條之罪於偵查及歷次審判中均自白者，減
    輕其刑，毒品危害防制條例第17條第2項定有明文。被告於
    偵查及本院訊問、準備程序及審理時，均坦承上開販賣第二
    級毒品甲基安非他命之事實，應依毒品危害防制條例第17條
    第2項規定，減輕其刑。
  ㈢臺灣臺中地方檢察署檢察官110年度偵字第19053號移送併辦
    之犯罪事實與上開起訴之犯罪事實，為完全相同之同一犯罪
    事實，自應由本院併予審究，附此敘明。
　㈣爰審酌被告明知毒品對社會之危害甚深，且販賣毒品之犯罪
    情節尤重，亦為法所不容而嚴格取締，竟為牟利，無視於國
    家對於杜絕毒品犯罪之禁令，鋌而走險販毒毒品，提供他人
    施用毒品之管道，戕害他人身心健康；再衡以其本案之販毒
    次數僅1次、對象1人、交易價格為1,000元；又其犯後尚能
    坦承犯行，勇於面對己身錯誤，態度尚可；暨其自陳之教育
    程度、工作及收入情形、家庭生活及經濟狀況（見訴緝卷第
    314頁），再酌以本案之犯罪動機、目的、手段、犯罪所生
    之危害、所獲利益及前科素行等一切情狀，量處如主文所示
    之刑，以示懲儆。
四、沒收部分：
  ㈠供犯罪所用、犯罪預備之物或犯罪所生之物，屬於犯罪行為
    人者，得沒收之。但有特別規定者，依其規定。前二項之沒
    收，於全部或一部不能沒收或不宜執行沒收時，追徵其價額
    ，刑法第38條第2項、第4項分別定有明文。又犯毒品危害防
    制條例第4條至第9條、第12條、第13條或第14條第1項、第2
    項之罪者，其供犯罪所用之物，不問屬於犯罪行為人與否，
    均沒收之，毒品危害防制條例第19條第1項定有明文。而毒
    品危害防制條例第19條則為刑法沒收專章之特別規定，於毒
    品案件中在該當於毒品危害防制條例第19條條文之規定下，
    自應優先適用，其餘毒品案件之沒收，則依刑法沒收之規定
    為之。又毒品危害防制條例第19條第1項規定，係採義務沒
    收主義，凡供該項所列之罪所用之物，如屬於犯人所有，即
    應沒收。且沒收物之執行完畢與沒收物之不存在，並非一事
    ，因犯罪依法必須沒收之物，雖已於另案確定判決諭知沒收
    ，並已執行完畢，於本案判決仍應宣告沒收（最高法院104
    年度台上字第1186號判決意旨參照）。查被告為本案販毒犯
    行時，係持用扣案如附表編號1所示之行動電話連結網際網
    路，以其內裝置之Messenger通訊軟體與證人蔡慶衡聯絡乙
    節，業據被告於本院審理時供承在卷（見訴緝卷第312頁）
    ，是扣案如附表編號1所示之行動電話（含SIM卡1張），雖
    係同案被告廖國坤所有，且經臺灣高等法院臺中分院以110
    年度上訴字第1674號判決宣告沒收在案，但尚未執行沒收完
    畢，惟既經被告供作本案販賣毒品聯繫使用，依前揭判決意
    旨，仍應依毒品危害防制條例第19條第1項規定，不問屬於
    被告與否，於被告本案罪刑項下宣告沒收。
  ㈡而按販賣毒品所得，既非屬毒品危害防制條例第18、19條所
    規定沒收之範疇，自應依刑法第38條之1第1項之規定，犯罪
    所得，屬於犯罪行為人者，沒收之，且為貫徹不法利得之剝
    奪，不問原始不法所得不能沒收，於全部或一部不能沒收或
    不宜執行沒收時，依刑法第38條之1第3項之規定，追徵其價
    額。又按第1項及第2項之犯罪所得，包括違法行為所得、其
    變得之物或財產上利益及其孳息，刑法第38條之1第4項定有
    明文。查被告本案販賣毒品之犯行，已於事後由證人蔡慶衡
    代為儲值100元供作抵償部分價金乙節，業據被告於本院準
    備程序時供承在卷（見訴緝卷第164頁），復據證人蔡慶衡
    於警詢、偵查中均證述明確（見110他9677卷第91至92頁、
    第125至126頁）。從而，被告所收取之該100元儲值金，既
    為其本案販賣毒品所得之財物，亦尚未扣案，自應依刑法第
    38條之1第1項前段、第3項規定宣告沒收，並諭知於全部或
    一部不能沒收或不宜執行沒收時，追徵其價額。
  ㈢又按案內扣押之贓證物品，縱屬違禁物，既與判決所認定之
    犯罪無關，即不能於該犯罪諭知之主刑項下，併予宣告沒收
    無關之違禁物（最高法院97年度台非字第582號判決參照）
    。查扣案如附表編號2所示之子彈3顆，同案被告廖國坤否認
    為其所有，辯稱係先前承租者所遺留之物，伊並不知情；如
    附表編號3所示之甲基安非他命3包，其中1包於同案被告廖
    國坤住處查獲，為其施用後剩餘之殘渣袋，其餘2包則均於
    在場之林明諺身上查獲；如附表編號4所示之電子磅秤2臺，
    為同案被告廖國坤所有，但已經壞掉；如附表編號5所示之
    吸食器1個，則為同案被告廖國坤施用甲基安非他命使用；
    如附表編號7所示之行動電話1支，為同案被告廖國坤所持有
    ；如附表編號8所示之行動電話1支，則為在場之林明諺所持
    有等節，業據同案被告廖國坤於警詢、偵查及本院審理時供
    承在卷（見偵卷第70頁、第380頁，本院110年度訴字第912
    號卷第149至150頁），是上開扣案物品均非被告所有，卷內
    復查無證據足證上開物品與被告本案之犯罪事實相關；另扣
    案如附表編號6所示之行動電話1支，雖為被告所有，然被告
    於本院審理時堅稱該行動電話並未供作本案販毒品聯繫使用
    （見訴緝卷第311至312頁），且卷內亦查無證據足證該行動
    電話與被告本案犯罪相關。從而，扣案如附表編號2至8所示
    物品自均不得於本案宣告沒收，附此敘明。
據上論斷，應依刑事訴訟法第299條第1項前段，毒品危害防制條
例第4條第2項、第17條第2項、第19條第1項，刑法第11條、第38
條之1第1項前段、第3項，判決如主文。
本案經檢察官楊順淑提起公訴及移送併辦，檢察官蔣得龍到庭執
行職務。
中    華    民    國   111    年    1     月    20    日
                  刑事第十庭  審判長法  官  陳玉聰
　
                                    法  官  吳珈禎
　
                                    法  官  林芳如
以上正本證明與原本無異。
如不服本判決應於收受判決後20日內向本院提出上訴書狀，並應
敘述具體理由；其未敘述上訴理由者，應於上訴期間屆滿後20日
內向本院補提理由書（均須按他造當事人之人數附繕本）「切勿
逕送上級法院」。
                                    書記官  張玉楓
中    華    民    國   111    年    1     月    20    日
附錄本案論罪科刑法條：
毒品危害防制條例第4條第2項
製造、運輸、販賣第二級毒品者，處無期徒刑或10年以上有期徒
刑，得併科新臺幣1千萬元以下罰金。

附表：
編號  名 稱 及 數 量   備  註  1 金色IPHONE行動電話1支（含門號0000000000號SIM卡1張） IMEI：000000000000000 供作被告本案販賣毒品，持以與證人蔡慶衡聯繫使用之物。  2 子彈3顆 與本案無關。  3 甲基安非他命3包 同案被告廖國坤所有，與本案無關。  4 電子磅秤2臺 同上。  5 吸食器1個 同上。  6 黑色OPPO行動電話1支 IMEI：000000000000000、0000000 00000000 被告蔡慶憲所持有，與本案無關。  7 粉紅色IPHONE行動電話1支 IMEI：000000000000000 同案被告廖國坤所有，與本案無關。  8 粉紅色OPPO行動電話1支 IMEI：000000000000000、0000000 00000000 在場之林明諺所持有，與本案無關。